臺灣臺北地方法院小額民事判決
111年度北小字第303號
原      告  南山產物保險股份有限公司


法定代理人  王英君  
訴訟代理人  黃嘉德  
被      告  陳紹勇  

上列當事人間請求侵權行為損害賠償事件，本院於民國一百一十
一年三月二十三日言詞辯論終結，判決如下︰
    主    文
被告應給付原告新臺幣壹萬參仟玖佰元，及自民國一百一十一年
三月二日起至清償日止，按年息百分之五計算之利息。
原告其餘之訴駁回。
訴訟費用新臺幣壹仟元由被告負擔百分之三十三，餘由原告負擔
。
本判決第一項得假執行。
    事    實
甲、原告方面：
一、聲明：被告應給付原告新臺幣（下同）四萬一千九百元，及
    自起訴狀繕本送達翌日（即民國一百一十一年三月二日）起
    至清償日止，按年息百分之五計算之利息。
二、陳述略稱：
  ㈠緣原告以承保訴外人王秀鈴所有車號0000－00號自小客車（下
    稱系爭汽車）車體損失保險，訴外人陳宜楷駕駛系爭汽車於
    一百零八年十月三十一日許，行經臺北市松山區民權東路四
    段與三民路口處，遭被告陳紹勇騎乘車號000-0000號普通重
    型機車因向左閃避不慎而碰撞系爭汽車，致系爭汽車受損，
    案經報請臺北政府警察局松山分局處理在案。
　㈡系爭汽車經送廠維修後，合理必要費用為四萬四千九百元（
    含烤漆四千四百元、材料三萬七千二百元、工資三千三百元
    ），原告依保險法第五十三條取得對被告之代位求償權，爰
    依侵權行為法律關係請求損害賠償。對臺北市政府警察局交
    通警察大隊函覆資料沒有意見。
三、證據：提出金融監督管理委員會函影本一件、汽車保險理算
    書影本一件、汽車保險理賠申請書影本一件、訴外人行車執
    照及駕駛執照影本各一件、道路交通事故當事人登記聯單影
    本一件、估價單影本一件、修車零件認購單影本一件、系爭
    汽車車損照片影本一件及收據影本一件為證。
乙、被告方面：被告未於言詞辯論期日到場，亦未提出書狀作何
    聲明或陳述。
丙、本院依職權向臺北市政府警察局交通警察大隊函調本件肇事
    相關資料，函管區查詢被告是否實際居住圓通路住處。
    理    由
一、程序方面：　　
  ㈠按民事訴訟法第十五條第一項規定：「因侵權行為涉訟者，
    得由行為地之法院管轄。」。經查，本件車禍發生於臺北市
    松山區民權東路四段與三民路口處，屬本院轄區，故本院具
    有管轄權。
  ㈡本件被告經合法通知未於言詞辯論期日到場，核無民事訴訟
    法第三百八十六條所列各款情形，應依職權由原告一造辯論
    而為判決。　　
二、原告主張之事實，已據其提出金融監督管理委員會函影本一
    件、汽車保險理算書影本一件、汽車保險理賠申請書影本一
    件、訴外人行車執照及駕駛執照影本各一件、道路交通事故
    當事人登記聯單影本一件、估價單影本一件、修車零件認購
    單影本一件、系爭汽車車損照片影本一件及收據影本一件為
    證，經核對相關證物原本無訛，復有臺北市政府警察局交通
    警察大隊北市警交大事字第1103036005號函及所附道路交通
    事故初步分析研判表、道路交通事故現場圖、道路交通事故
    補充資料表、道路交通事故談話紀錄表、道路交通事故調查
    報告表(一)、道路交通事故調查報告表(二)、道路交通事故
    肇事人自首情形紀錄表、道路交通事故當事人登記聯單、系
    爭汽車行車影像紀錄器畫面、道路交通事故照片黏貼紀錄表
    （共三頁）在卷可稽，堪認原告主張為真實。
三、按因故意或過失，不法侵害他人之權利者，負損害賠償責任
    。汽車、機車或其他非依軌道行駛之動力車輛，在使用中加
    損害於他人者，駕駛人應賠償因此所生之損害。負損害賠償
    責任者，除法律另有規定或契約另有訂定外，應回復他方損
    害發生前之原狀。第一項情形，債權人得請求支付回復原狀
    所必要之費用，以代回復原狀。民法第一百八十四條第一項
    、第一百九十一條之二、第二百十三條第一項、第三項分別
    定有明文。次按不法毀損他人之物者，被害人得請求賠償其
    物因毀損所減少之價額，民法第一百九十六條定有明文。所
    謂因物被毀損所減少之價額，得以修復費用為估定標準，但
    以必要者為限。若被害人能證明其物因毀損或減少之價額，
    超過必要之修復費用時，就其差額，仍得請求賠償（最高法
    院七十七年度第九次民事庭會議決議參照）。故被害人得以
    修理費用作為其物因毀損所減少價額之計算依據，但其中以
    新品更換舊品，且因此提高該物整體價值者，該更換之新品
    即非屬損害發生前物之原狀，則該更換新品所支出之費用，
    應予計算其折舊。 
四、經查：㈠本件被告因向左閃避未注意其他車輛而發生碰撞致
    系爭汽車受有損害，依前開民法第一百九十一條之二本文規
    定，即應賠償其因此所生之損害即因回復原狀所必要之修理
    費用，惟系爭汽車雖以四萬四千九百元修復，考量該估價單
    中三萬七千二百元部分為「零件」，而關於更新零件部分之
    請求，應以扣除按汽車使用年限計算折舊後之費用為限；㈡
    依所得稅法施行細則第四十八條第一項規定：「採平均法者
    ，以固定資產成本減除殘價後之餘額，按固定資產耐用年數
    表規定之耐用年數平均分攤，計算其每期折舊額」，依八十
    六年十二月三十日行政院台八六財字第五二○五一號函所頒
    之「固定資產耐用年數表」，自用小客貨之耐用年數為五年
    ，自系爭汽車出廠日期九十三年七月至一百零八年十月三十
    一日發生系爭車禍日止，實際使用已超過五年，第五年後因
    車輛仍堪用，不予繼續折舊。本件零件部分維修金額為三萬
    七千二百元，有修車零件認購單在卷為憑，則其折舊額計算
    如下：殘價＝取得成本/（耐用年數＋１）即37,200元÷6＝6,200
    元；折舊額＝（取得成本－殘價）×折舊率×使用年數，即（37
    ,200元－6,200元）×0.2×5＝31,000元，則原告得請求零件修
    理費為6,200元（即折舊後修理費：37,200元－31,000元＝6,2
    00元）。據此，系爭汽車修復費用，其中零件三萬七千二百
    元部分，扣除折舊金額後為六千二百元，加上烤漆四千四百
    元、工資三千三百元，方屬必要之修理費用，原告得請求被
    告給付之系爭汽車修理費用為一萬三千九百元（計算式：6,
    200元＋4,400元＋3,300元＝13,900元）。
五、綜上所述，原告本於保險法第五十三條第一項及民法侵權行
    為法律關係，請求被告給付四萬一千九百元，及自起訴狀繕
    本送達翌日（即一百一十一年三月二日）起至清償日止，按
    年息百分之五計算之利息，其請求於主文第一項之範圍內為
    有理由，應予准許。超過主文第一項範圍之請求，則屬無據
    ，應予駁回。
六、本件係小額程序所為被告一部敗訴之判決，依民事訴訟法第
    四百三十六條之二十規定，被告敗訴部分應依職權宣告假執
    行。
七、本件訴訟費用額，依後附計算書確定如主文所示金額。
八、據上論結，原告之訴為一部有理由，一部無理由，並依民事
    訴訟法第四百三十六條之二十三、第四百三十三條之三、第
    七十九條，判決如主文。
中　　華　　民　　國　　111 　年　　4 　　月　　21　　日
　　　　　　　　　　          臺北簡易庭   
　　　　　　　　　　          法      官  文衍正
以上正本係照原本作成。
如對本判決不服，須於判決送達後二十日內向本庭（臺北市○○○
路○段○○○○○巷○號）提出上訴狀。（須按他造當事人之人數附繕
本）。如委任律師提起上訴者，應一併繳納上訴審裁判費。
中　　華　　民　　國　　111 　年　　4 　　月　　21　　日
  　　　　　　　　　　　　　　書  記  官  高秋芬
訴訟費用計算書：
項        目             金  額（新臺幣）        備  註
第一審裁判費　　           1,000元
合　　　　計　　     　    1,000元 

附錄：
一、民事訴訟法第四百三十六條之二十四第二項：
    對於小額程序之第一審裁判上訴或抗告，非以其違背法令為
    理由，不得為之。
二、民事訴訟法第四百三十六條之二十五：
    上訴狀內應記載上訴理由，表明下列各款事項：
    (一)原判決所違背之法令及其具體內容。
    (二)依訴訟資料可認為原判決有違背法令之具體事實。